臺灣高等法院臺中分院刑事裁定　　　　　100年度聲字第533號
聲　請　人
即　被　告　張瑋杰
上列聲請人因違反槍砲彈藥刀械管制條例等上訴案件（本院99年
度上訴字第2112號）聲請具保停止羈押案件，聲請具保停止羈押
，本院裁定如下：
    主  文
聲請駁回。
    理  由
一、聲請意旨略以：(一)聲請人即被告張瑋杰（下稱被告）自本件
    被訴違反槍砲彈藥刀械管制條例等案件，遭到檢察官聲請原
    審法院准許執行羈押至今已有1 年5 月之久，相關資料、物
    證應已調查完成，且鈞院亦已判決5 年8 月之刑期。因本件
    被告為主動至警局到案說明案情，勇於面對司法，並無逃亡
    、湮滅、偽造證據或勾串共犯、證人之虞，如逕以重罪為羈
    押之唯一要件，顯然違背司法院大法官會議釋字第665 號解
    釋意旨。(二)被告父親張政宏於民國100 年1 月26日在工地不
    慎從二樓摔落地面，頭部外傷合併左腦硬膜上出血合併左側
    大腦挫傷出血、水腦症等嚴重傷害，經送中國醫藥大學附設
    醫院急救，接受左側顱骨減壓和清除顱內出血手術以及腦室
    腹腔引流手術，目前意識混亂，須要專人24小時照顧，此有
    該醫院所出具之診斷證明書可稽，事實上，被告之父親幾乎
    已經是植物人，病況危急，故請鈞院秉持符合人性之良善與
    博愛態度，暫摒除對於犯罪之偏見，或只依量化為諭之逃亡
    、滅證可能性之或然率，賜准被告返鄉照料父親、安頓年幼
    弟妹。(三)被告確實已無「非予羈押，顯難進行追訴、審判或
    執行之虞」之情形，本案羈押被告之必要性實不存在，祈望
    鈞院明鑑，如獲具保願自動繳交護照限制出境、定時至派出
    所報到或攜帶電子腳環等監視手段，懇請鈞院准許被告具保
    停止羈押等語。
二、被告因違反槍砲彈藥刀械管制條例等案件，前經本院認為犯
    罪嫌疑重大，有刑事訴訟法第101 條第1 項第1 款、第3 款
    情形，非予羈押，顯難進行審判，於99年10月28日執行羈押
    在案。經查：
  (一)被告與同案被告許博祐、廖品、魯家新等人共同在「蘭夏
    會館汽車旅館」221 號房內持槍射擊，所涉犯者乃槍砲彈藥
    刀械管制條例第7 條第4 項之非法持有手槍等罪，係法定最
    輕本刑5 年以上有期徒刑之重罪，並經本院於100 年3 月2
    日以99年度上訴字第2112號判處被告有期徒刑5 年8 月，已
    符合刑事訴訟法第101 條第1 項第3 款所規定羈押之事由自
    明。
  (二)按司法院大法官釋字第665 號解釋，其解釋理由書明載：「
    刑事訴訟法第101 條第1 項第3 款規定之羈押，係因被告所
    犯為死刑、無期徒刑或最輕本刑為5 年以上有期徒刑之罪者
    ，其可預期判決之刑度既重，該被告為規避刑罰之執行而妨
    礙追訴、審判程序進行之可能性增加，國家刑罰權有難以實
    現之危險，該規定旨在確保訴訟程序順利進行，使國家刑罰
    權得以實現，以維持重大之社會秩序及增進重大之公共利益
    ，其目的洵屬正當。又基於憲法保障人民身體自由之意旨，
    被告犯上開條款之罪嫌疑重大者，仍應有相當理由認為其有
    逃亡、湮滅、偽造、變造證據或勾串共犯或證人等之虞，法
    院斟酌命該被告具保、責付或限制住居等侵害較小之手段，
    均不足以確保追訴、審判或執行程序之順利進行，始符合該
    條款規定，非予羈押，顯難進行追訴、審判或執行之要件，
    此際羈押乃為維持刑事司法權有效行使之最後必要手段，於
    此範圍內，尚未逾越憲法第23條規定之比例原則，符合本院
    釋字第392 號、第653 號、第654 號解釋意旨，與憲法第8
    條保障人民身體自由及第16條保障人民訴訟權之意旨，尚無
    違背。」依上開大法官解釋理由書內容，可知其並非逕宣告
    刑事訴訟法第101 條第1 項第3 款重罪羈押原因係屬違憲，
    而係要求附加考量被告除犯重罪外，是否有相當理由認為其
    有逃亡、湮滅、偽造、變造證據或勾串共犯或證人等之虞。
    而依法條之體系解釋，該等附加考量與單純考量同條第1 項
    第1 款、第2 款之羈押原因仍有程度之不同。基此，伴同重
    罪羈押予以考量之逃亡之虞，與單純成為羈押原因之逃亡之
    虞其強度仍有差異，亦即伴同重罪羈押考量之逃亡之虞，其
    理由強度可能未足以單獨成為羈押原因，然得以與重罪羈押
    之羈押原因互佐。又重罪常伴有逃亡、滅證之高度可能，係
    趨吉避凶、脫免刑責、不甘受罰之基本人性，倘一般正常之
    人，依其合理判斷，可認為該犯重罪嫌疑重大之人具有逃亡
    或滅證之相當或然率存在，即已該當「相當理由」之認定標
    準，不以達到充分可信或確定程度為必要。以量化為諭，若
    依客觀、正常之社會通念，認為其人已有超過百分之五十之
    逃亡、滅證可能性者，當可認為具有相當理由認為其有逃亡
    、滅證之虞（最高法院98年度台抗字第668 號裁定意旨參照
    ）。依此，本院考量被告經審理後，認定被告確犯非法持有
    手槍等罪，屬最輕本刑5 年以上有期徒刑之罪，且被告於98
    年9 月22日案發後隨即逃亡，其後雖出面投案，但以被告面
    對上開科以重刑之結果，仍有再度逃匿以避將來訴訟或執行
    之可能，是被告仍有相當理由可認亦具備刑事訴訟法第101
    第1 項第1 款所規定之羈押原因，參照上揭大法官會議解釋
    意旨，應已足認得為伴同重罪羈押考量之逃亡之虞，其理由
    強度縱未足以單獨成為羈押原因，然仍得以與重罪羈押之羈
    押原因互佐。
  (三)又關於羈押之必要性，衡諸本件被告目無法紀，擁槍自重，
    在汽車旅館之營業場所，恣意槍擊，犯罪之動機、目的及手
    段均屬惡劣，對社會治安之危害極大，復有1 支作案之槍枝
    尚未扣案等情，因認被告若非羈押，顯難進行後續之審判或
    確保將來之執行，且無從以具保或其他替代處分之方式，取
    代羈押之執行。
  (四)聲請意旨稱：被告之父親張政宏於100 年1 月26日在工地不
    慎從二樓摔落地面，受有頭部外傷合併左側小腦硬膜上出血
    合併左側大腦挫傷出血、水腦症等嚴重傷害，經送中國醫藥
    大學附設醫院急救，接受左側顱骨減壓和清除顱內出血手術
    以及腦室腹腔引流手術等情，固值同情，惟羈押被告乃刑事
    訴訟上不得已之措施，法院於認定羈押被告之原因是否存在
    時，僅就被告是否犯罪嫌疑重大，有無刑事訴訟法第101 條
    、第101 條之1 所定情形，及有無保全被告或證據使刑事訴
    訟程序順利進行之必要為審酌。是被告聲請意旨所指必須返
    鄉照料病危父親及安頓家中年幼弟妹等情，並不影響其受羈
    押之原因及必要。此外，被告又無符合刑事訴訟法第114 條
    其他各款所定法定得具保停止羈押之情形，故其聲請尚難採
    為具保停止羈押之理由。
  (五)綜上所述，本院於訊問被告後，為羈押被告之處分，亦已說
    明羈押之理由與必要性，綜觀全案卷證資料，並無違法、不
    當或違反比例原則之瑕疵，衡諸被告因已受重刑之諭知，可
    預期被告逃匿以規避審判程序之進行及刑罰之執行之可能性
    甚高，而有逃亡之虞，若命被告具保、責付或限制住居等侵
    害較小之手段，均不足以確保審判或執行程序之順利進行。
    被告羈押之原因及必要性既仍存在，其聲請具保停止羈押，
    自難准許，應予駁回。
三、依刑事訴訟法第121 條第1 項，裁定如主文。
中    華    民    國  100     年    3     月    22    日
            刑事第十一庭   審判長法  官   郭  同  奇
                                 法  官   許  冰  芬
                                 法  官   陳  慧  珊
以上正本證明與原本無異。
如不服本裁定，應於收受送達後五日內向本院提出抗告書狀(須附
繕本)。
                                 書記官   洪  麗  華
中    華    民    國   100    年    3     月    23    日